臺灣板橋地方法院刑事判決　　　　　　　99年度訴字第2486號
公　訴　人　臺灣板橋地方法院檢察署檢察官
被　　　告　李嘉雯
選任辯護人　黃正琪律師
上列被告因違反毒品危害防制條例案件，經檢察官提起公訴（99
年度偵字第13670 號），本院判決如下：
    主  文
李嘉雯販賣第三級毒品，未遂，累犯，處有期徒刑壹年陸月，扣
案之第三級毒品氟硝西泮共肆拾陸顆、碎錠貳塊及用以盛裝上開
第三級毒品氟硝西泮之包裝袋貳只、行動電話壹支（含0000
000000號門號ＳＩＭ卡壹枚）均沒收。
    事  實
一、李嘉雯前因詐欺案件，經本院先後以97年度簡字第3331號、
    第4863號判處有期徒刑4 月、5 月確定，上開2 罪經本院以
    98年度聲字第377 號裁定定其應執行刑為有期徒刑7 月確定
    ，於民國98年6 月14日縮刑期滿執行完畢。李嘉雯因患有精
    神官能性憂鬱症、焦慮狀態、入睡或維持睡眠之持續障礙等
    精神疾病，自98年間起即多次前往址設臺北縣板橋市（現改
    制為新北市板橋區○○○路○ 段275 號1 樓之楊孟達身心精
    神科診所就診，並領取氟硝西泮（Flunitrazepam，俗稱FM2
    ，下稱FM2 ），以供其個人治療之用。詎李嘉雯明知FM2 為
    毒品危害防制條例第2 條第2 項第3 款所明定列管之第三級
    毒品，不得非法販賣，竟基於販賣第三級毒品FM2 以牟利之
    犯意，於99年3 月30日17時32分許，在其位於臺北縣土城市
    （現改制為新北市土城區○○○街39巷8 號5 樓住處內，以
    電腦設備連上網際網路後，在網際網路所提供不特定人得以
    瀏覽之「網際光華螞蟻市場」內（網址：http://www.ants.
    com.tw/buty.htm ），以暱稱「陳小姐」，刊登「您失眠嘛
    ？我這又正宗十字跟使蒂X 斯，需要的朋友請來信喔」（「
    正宗十字」即指FM2 ）之訊息吸引不特定人與之對話。其所
    刊登之訊息後經執行網路巡邏之員警葉哲豪所發覺，乃佯以
    暱稱「大香瓜」之身分，於99年4 月21日18時21分許發送電
    子郵件至該則廣告所連結之李嘉雯帳號「ru8_jp6@yahoo.
    com.tw」電子信箱，詢問其所販售之價格及聯絡方式，李嘉
    雯旋回覆FM2 之價格為1 排即10顆原包裝新臺幣（下同）30
    00元，並留下其所申辦之0000000000號行動電話門號供葉哲
    豪連繫。葉哲豪即於99年5 月4 日16時12分許，以所持用之
    0000000000號行動電話門號撥打李嘉雯上開行動電話門號，
    並佯稱欲購買FM2 共30顆，雙方協議價格為6000元，並約定
    於新北市○○區○○路2 段與城林路口之7-11便利商店前交
    易。嗣李嘉雯攜帶其自楊孟達身心精神科診所領用所餘之
    FM2 藥錠（於99年4 月2 日、同年月14日及同年5 月3 日，
    掛號就診並分別領取14錠、28錠、56錠之FM2 ）於同日18時
    21分許，在上址前欲與葉哲豪交易毒品時，經葉哲豪表明身
    分當場查獲而未遂，並扣得尚未交付之第三級毒品FM2 共30
    顆外，及自李嘉雯隨身攜帶之皮包內另扣得第三級毒品FM2
    共18顆（總計48顆，初驗毛重11.85 公克、淨重9.60公克，
    送驗後共餘46顆及碎錠2 塊），及行動電話1 支（內含0000
    000000號門號SIM 卡1 枚）。
二、案經臺北市政府警察局萬華分局移請臺灣板橋地方法院檢察
    署檢察官偵查起訴。
    理  由
一、證據能力之說明：
  (一)按刑事訴訟法關於「鑑定」之規定，除選任自然人充當鑑定
    人外，另設有囑託機關鑑定制度。依刑事訴訟法第198 條、
    第208 條之規定，不論鑑定人或鑑定機關、團體，均應由法
    院、審判長、受命法官或檢察官視具體個案之需要而為選任
    、囑託，並依同法第206 條之規定，提出言詞或書面報告，
    載明鑑定之經過及其結果，於自然人擔任鑑定人時，尚應依
    同法第202 條規定於鑑定前具結，始符合同法第159 條第1
    項所定得作為證據之「法律有規定」之例外情形，至於囑託
    機關鑑定之情形，因刑事訴訟法第208 條第2 項未準用同法
    第202 條之規定，實際為鑑定之人自無須為具結。惟於司法
    警察機關調查中之案件，為因應實務上，或因量大、或有急
    迫之現實需求，例行性當然有鑑定之必要者，例如毒品之種
    類與成分、尿液之毒品反應，或者槍彈有無殺傷力等鑑定，
    基於檢察一體原則，得由該管檢察長對於轄區內之案件，以
    事前概括選任鑑定人或囑託鑑定機關、團體之方式，俾便轄
    區內之司法警察官、司法警察對於調查中之此類案件，得即
    時送請先前已選任之鑑定人或囑託之鑑定機關、團體實施鑑
    定，以求時效（法務部92年9 月1 日法檢字第0920035083號
    函參照，刊載於法務部公報第312 期），此為本院審理相關
    案件職務上所知悉之事項。此種由檢察機關概括選任鑑定人
    或概括囑託鑑定機關、團體，再轉知司法警察官、司法警察
    於調查犯罪時參考辦理之作為，法無明文禁止，係為因應現
    行刑事訴訟法增訂傳聞法則及其例外規定之實務運作而為。
    此種由司法警察官、司法警察依檢察官所概括選任之鑑定人
    或囑託鑑定機關、團體所為之鑑定結果，與檢察官選任或囑
    託為鑑定者，性質上並無差異，同具有證據能力。經查，卷
    附之行政院衛生署食品藥物管理局99年6 月8 日FDA 研字第
    0990030329號檢驗報告書（見偵查卷宗第77頁），已詳述該
    次鑑定之經過及其結果，且係由臺灣板橋地方法院檢察署檢
    察長概括授權臺北市政府警察局萬華分局送請鑑定，揆諸前
    揭說明，與檢察官囑託鑑定無異，且符合刑事訴訟法有關鑑
    定之相關規定，得僅由鑑定機關出具書面鑑定報告，而無須
    於審判中以言詞陳述，屬刑事訴訟法第159 條第1 項所稱「
    法律有規定者」之例外情形，均得作為證據。
  (二)次按，被告以外之人於審判外之言詞或書面陳述，除法律有
    規定者外，不得作為證據。刑事訴訟法第159 條第1 項定有
    明文。惟因檢察官代表國家偵查犯罪、實施公訴，必須對於
    被告之犯罪事實負舉證之責，依法其有訊問被告、證人及鑑
    定人之權，證人、鑑定人且須具結，而實務運作時，偵查中
    檢察官向被告以外之人所取得之陳述，原則上均能遵守法律
    規定，不致違法取供，其可信性極高，為兼顧理論與實務，
    乃於修正刑事訴訟法時，增列第159 條之1 第2 項規定：「
    被告以外之人於偵查中向檢察官所為之陳述，除顯有不可信
    之情況者外，得為證據。」經查，證人即員警葉哲豪於偵查
    中所為之陳述（見偵查卷宗第52、53頁），係被告以外之人
    於審判外之言詞陳述，核其性質固屬傳聞證據，惟從證人葉
    哲豪陳述時之客觀情狀觀之，其於偵查中受訊問時已具結擔
    保其證言之真實性並證述明確，且證述內容亦與本件犯罪事
    實有相當之關聯性，又查無證據足認證人葉哲豪有受違法訊
    問等顯不可信或其他不適當之情況發生，當事人及辯護人復
    未爭執證人葉哲豪於偵查中所為言詞陳述之證據能力（見本
    院99年12月9 日準備程序筆錄第4 頁、100 年1 月18日審判
    筆錄第4 頁），揆諸同法第159 條之1 第2 項規定，證人葉
    哲豪於偵查中所為之言詞陳述，自均有證據能力。
  (三)至本判決下列所引用認定犯罪事實之其他證據，並無證據證
    明係公務員違背法定程序所取得，且檢察官及被告於本院準
    備程序及審判期日時對於證據能力均未予爭執，且迄至言詞
    辯論終結前亦未再聲明異議，本院審酌各該證據取得或作成
    時之一切情況，並無違法、不當或不宜作為證據之情事，依
    刑事訴訟法第158 條之4 反面解釋及同法第159 條之5 第1
    項規定意旨，自均得作為證據。
二、認定犯罪事實所憑之證據及理由：
  (一)上揭犯罪事實，業據被告李嘉雯於本院審理時自白不諱，核
    與證人即員警葉哲豪於偵查中之結證相符，復有被告所申辦
    之0000000000號門號通聯紀錄、臺北市政府警察局萬華分局
    扣押筆錄、扣押物品目錄表各1 份、「網際光華螞蟻市場」
    網頁擷取畫面2 張、被告與證人葉哲豪之電子郵件內容擷取
    畫面1 張等在卷可稽（本案偵查卷第17、18、20頁、第56至
    至58頁、第60至61頁參照），及被告所申辦之行動電話1 支
    （內含0000000000號門號SIM 卡1 枚）扣案可證，足徵證人
    葉哲豪所證向被告購買FM2 之情節尚非無稽。又扣案之48顆
    白色圓形錠48顆（送驗時為47顆及碎錠2 塊），取樣1 顆，
    餘46顆及碎錠2 塊，檢出含有FM2 之成分，亦有行政院衛生
    署食品藥物管理局99年6 月8 日FDA 研字第0990030329號檢
    驗報告書1 紙附卷可參（本案偵查卷第77頁參照）。
  (二)次查被告先於警詢時自承：5 月3 日就診時醫生所開立的藥
    ，價錢總共370 元左右等語（本案偵查卷第10頁參照），復
    於本院訊問時自承：（何以要賣FM2 賺錢？）我經濟狀況不
    是很好等語（見本院100 年1 月18日審判筆錄第7 頁），而
    被告先以每10顆3000元之價格回答員警之詢價，再以30顆共
    6000元之價格談妥交易，自可從中賺取差價以營利，足見被
    告於本案販賣FM2 時，主觀上具有營利之意圖，灼然至明。
  (三)從而，被告任意性之自白與事實相符，堪予採信。本案事證
    明確，被告犯行洵堪認定，應依法論科。
三、按行為人原本即有犯罪之意思，其從事構成要件行為之犯意
    ，並非他人所創造，司法警察僅係利用機會加以誘捕者，乃
    所謂之「釣魚偵查技巧」或「提供機會型誘捕」，與「陷害
    教唆」或「創造機會型誘捕」迥然不同，此時因行為人本即
    有犯罪之決意，並著手從事犯罪構成要件行為，但遭警設計
    誘捕致事實上不能完成交易，應以未遂論處，最高法院97年
    度臺上字第418 號、91年度臺上字第5720號判決意旨可資參
    照。是核被告所為，係犯毒品危害防制條例第4 條第6 項、
    第3 項之販賣第三級毒品未遂罪。被告有如犯罪事實欄所載
    之科刑及執行紀錄，此觀卷附臺灣高等法院被告前案紀錄表
    1 份即明，其於受有期徒刑之執行完畢後，5 年以內故意再
    犯本件有期徒刑以上之罪，為累犯，應依刑法第47條第1 項
    規定加重其刑。又被告已著手於本件販賣第三級毒品犯行之
    實行而不遂，為未遂犯，衡諸其犯罪情節，爰依刑法第25條
    第2 項規定按既遂犯之刑減輕之，並依法先加後減之。次按
    修正後毒品危害防制條例第17條第2 項規定：「犯第4 條至
    第8 條之罪於偵查及審判中均自白者，減輕其刑。」係指偵
    查及審判中均有自白犯罪而言，故僅須被告於偵、審中均曾
    經自白，即得認有該條項之適用，不以始終承認為必要；依
    該條修正立法理由觀之，苟行為人於偵查及審判中均對自己
    之犯罪事實全部或主要部分為肯定供述之意，即符合自白減
    輕其刑要件，且所謂偵查中之自白既未明定限縮專指檢察官
    偵查中為限，是上開偵查中自白之範圍，適用上應兼指司法
    警察官或司法警察實施之輔助偵查程式在內。至被告於偵查
    及審判中均自白後，嗣後又為之辯解，仍屬被告在刑事訴訟
    上防禦權之合法行使，不能憑此否定其前此所為之自白，而
    排除上開條例第17條第2 項規定之適用，最高法院99年度臺
    上字第2423號、第815 號、98年度臺上字第7231號判決意旨
    均可參酌。準此，被告於警詢時即已就其在網路上刊登訊息
    及與葉哲豪聯繫販售第三級毒品FM2 之過程細節供承無誤，
    復於本院審理時自白犯罪，雖被告於偵訊時一度辯稱：我只
    是給他看，我沒有要送他或賣他云云，揆諸前開說明，仍應
    有毒品危害防制條例第17條第2 項減輕其刑規定之適用，是
    被告得依前揭規定遞減輕其刑。爰審酌被告貪圖蠅利，漠視
    法令之禁制販賣FM2 ，對社會治安造成潛在之危險，惟念其
    犯後坦承犯行，尚具悔意，販賣之FM2 數量非鉅，且未完成
    交易完成即為警查獲，對社會治安所生實害有限，兼衡被告
    之品行、智識程度、生活狀況、犯罪之動機、目的、手段，
    及犯後尚能坦承犯行之態度等一切情狀，認公訴人求處有期
    徒刑2 年，稍嫌過重，爰量處如主文所示之刑，以資懲儆。
四、沒收方面：
  (一)按毒品危害防制條例第18條第1 項前段之規定，應予沒收銷
    燬之毒品，以經查獲之第一、二級毒品為限。又毒品依其成
    癮性、濫用性及對社會危害性，共分為四級，上開條例並就
    製造、運輸、販賣、意圖販賣而持有、以非法方法使人施用
    、引誘他人施用及轉讓不同等級之毒品等行為，分別定其處
    罰。至施用或持有第三、四級毒品，因其可罰性較低，故未
    設處罰之規定，僅就施用及持有第一、二級毒品科以刑罰。
    然鑑於第三、四級毒品均係管制藥品，特於同條例第11條之
    1 明定無正當理由，不得擅自持有；第18條第1 項後段復規
    定查獲之第三、四級毒品，無正當理由而擅自持有者，沒入
    銷燬之。從而，依同條例第18條第1 項後段應沒入銷燬之毒
    品，專指查獲施用或持有之第三、四級毒品而言；倘係查獲
    製造、運輸、販賣、意圖販賣而持有、以非法方法使人施用
    、引誘他人施用或轉讓第三、四級毒品，既屬同條例相關法
    條明文規定處罰之犯罪行為，即非該條項應依行政程序沒入
    銷燬之範圍。又同條例第19條第1 項所定「供犯罪所用或因
    犯罪所得之物」，係指犯第4 條至第9 條、第12條、第13條
    或第14條第1 項、第2 項之罪所用或所得之物，不包括毒品
    本身在內，是尚不得援用此項規定為第三、四級毒品之沒收
    依據。再同條例對於查獲之製造、運輸、販賣、意圖販賣而
    持有、以非法方法使人施用、引誘他人施用及轉讓第三、四
    級毒品之沒收，並無特別規定，如其行為已構成犯罪，則該
    毒品即屬不受法律保護之違禁物，應回歸刑法之適用，依刑
    法第38條第1 項第1 款之規定沒收之，始為適法，最高法院
    96年度臺上字第728 號、第884 號判決意旨可資參照。
  (二)次按毒品危害防制條例第19條第1 項規定，犯該條例第4 條
    至第9 條、第12條、第13條或第14條第1 項、第2 項之罪者
    ，其供犯罪所用或因犯罪所得之財物，均沒收之，如全部或
    一部不能沒收時，追徵其價額或以其財產抵償之。此係採義
    務沒收主義，祇要是犯上開之罪，供犯罪所用或因犯罪所得
    之財物，且屬犯人所有者，即應依該規定沒收，並不以專供
    犯罪之用為限，亦不以沒收物業經扣案或尚未費失者為限，
    最高法院92年度臺上字第2043號、93年度臺上字第1360號、
    第1365號判決意旨可予酌參。又本條項規定性質上係沒收之
    補充規定。其屬於本條項所定沒收之標的，如得以直接沒收
    者，判決主文僅宣告沒收即可，不生「追徵其價額」或「以
    其財產抵償之」問題，須沒收之標的全部或一部不能沒收時
    ，始生「追徵其價額」或「以其財產抵償之」選項問題，最
    高法院99年度第5 次刑事庭會議決議(二)意旨亦可參照。
  (三)經查，扣案之FM2 驗餘共計46顆及碎錠2 塊，為本案查獲之
    第三級毒品，且係違禁物，不問屬於犯人與否，均應依刑法
    第38條第1 項第1 款規定宣告沒收（因鑑定所需而取樣耗用
    之1 顆部分，既已滅失，自毋庸為沒收之諭知）。次查，扣
    案用以盛裝上開FM2 之包裝袋2 只，於鑑定時既可與FM2 分
    別秤重，足證可與FM2 析離，且係用於包裹毒品，防其裸露
    、潮濕，便於持有、攜帶與販賣，與扣案之行動電話1 支（
    含0000000000號門號SIM 卡1 枚），均係被告所有供其為
    本件犯行所用之物，均據被告供承不諱，爰均依毒品危害防
    制條例第19條第1 項規定宣告沒收（既已扣案，則無全部或
    一部不能沒收之問題，自毋庸再行諭知追徵其價額）。
據上論斷，應依刑事訴訟法第299 條第1 項前段，毒品危害防制
條例第4 條第6 項、第3 項、第17條第2 項、第19條第1 項，刑
法第11條前段、第47條第1 項、第25條第2 項、第38條第1 項第
1 款，判決如主文。
本案經檢察官賴建如到庭執行職務。
中    華    民    國    100   年     2    月    10    日
                    刑事第十五庭審判長法  官  王綽光
                                      法  官  洪珮婷
                                      法  官  黃司熒
上列正本證明與原本無異。
如不服本判決，應於判決送達後10日內，向本院提出上訴書狀，
並應敘述具體理由；其未敘述上訴理由者，應於上訴期間屆滿後
20日內向本院補提理由書（均須按他造當事人之人數附繕本），
「切勿逕送上級法院」。
                                      書記官  屠衛民
中    華    民    國    100   年     2    月    10    日
附錄本案論罪科刑法條全文：
毒品危害防制條例第4 條
製造、運輸、販賣第一級毒品者，處死刑或無期徒刑；處無期徒
刑者，得併科新臺幣2000萬元以下罰金。
製造、運輸、販賣第二級毒品者，處無期徒刑或7 年以上有期徒
刑，得併科新臺幣1000萬元以下罰金。
製造、運輸、販賣第三級毒品者，處5 年以上有期徒刑，得併科
新臺幣700 萬元以下罰金。
製造、運輸、販賣第四級毒品者，處3 年以上10年以下有期徒刑
，得併科新臺幣300 萬元以下罰金。
製造、運輸、販賣專供製造或施用毒品之器具者，處1 年以上7
年以下有期徒刑，得併科新臺幣100 萬元以下罰金。
前5 項之未遂犯罰之。